【裁判字號】    91,訴,776
【裁判日期】    920609
【裁判案由】    公共危險
【裁判全文】
臺灣臺北地方法院刑事判決                          九十一年度訴字第七七六號
    公  訴  人  臺灣臺北地方法院檢察署檢察官
    被      告  丙○○
    指定辯護人
    兼 輔佐 人  甲○公設辯護人曾德榮
右列被告因公共危險案件，經檢察官聲請簡易判決處刑（簡易判決處刑書案號：九十
一年度偵字第一二一八一號），由甲○改以通常程序審理，甲○判決如左：
    主  文
丙○○放火燒燬他人所有之腳踏車之前輪壹個，致生公共危險，處有期徒刑壹年，並
應於刑之執行完畢或赦免後，令入相當處所施以監護貳年。
    事  實
一、丙○○係邊緣性智能不足，經診斷為精神分裂症患者，致對外界事務之知覺理會
    與判斷作用、自由決定意思能力，較普通人之平均程度為減退，係精神耗弱之人
    。其原曾任娼妓，後為抗議私娼制度之合法性，竟基於放火燒燬他人物品之故意
    ，於民國九十一年六月二十一日下午一時四十五分許，在臺北市○○區○○街二
    八五之三號前，隨地撿拾路旁他人丟棄之打火機、衛生紙，明知若點燃停放該處
    之腳踏車，有可能延燒於上方之電箱、或同處停放之機車等情，仍以打火機點燃
    報紙起火，使停放於騎樓內不詳姓名人所有之腳踏車起火燃燒，而燒燬其中一輛
    腳踏車前輪一個，致生公共危險。幸為警及時發現撲滅火勢，並查獲在現場觀看
    、指點之丙○○，且扣得打火機一個。
二、案經臺北市政府警察局萬華分局報請臺灣台北地方法院檢察署檢察官聲請簡易判
    決處刑，由甲○改以通常程序審理。
    理  由
一、被告丙○○於偵查中及甲○審理時，其於審判過程中業經甲○指定公設辯護人在
    場，並能對自己之出生年月日、身分證號碼及家人之姓名、案發經過詳為陳述，
    尚難認其目前已達心神喪失、精神耗弱之階段，甲○因認無停止審判之事由，合
    先敘明。
一、訊據被告丙○○就於前揭時間因抗議娼妓合法性，而撿拾打火機、衛生紙，放火
    燒燬一輛腳踏車前輪，致生公共危險等事實，於甲○審理時均矢口否認有何公共
    危險之犯行，辯稱：係員警故意陷害，僅在旁觀看，就被員警送到精神病院，其
    實並無任何證據可以證明為伊放火云云。然查：
  (一)前揭事實業據被告於警訊中（見偵查卷第五、六頁）、初次偵查中（見偵查卷第
    十六頁背面）自白不諱，並經證人現場處理員警乙○○證述明確，且有扣案打火
    機、現場照片七幀可為佐。雖被告事後翻異前詞，另辯以：警訊筆錄均係員警自
    行製作，應行配合，並非其真意云云。惟前開警訊筆錄，業經臺灣臺北地方法院
    檢察署檢察官逐字勘驗屬實，此有臺灣臺北地方法院檢察署九十二年三月十九日
    勘驗筆錄在卷可稽，是可知警訊筆錄所載並無錯誤，而被告於初次偵查庭中並未
    經任何人之脅迫、詐術，於意識清楚且任意、無爭執錯誤之狀況下，確已陳稱：
    「（問：燃燒腳踏車？）是的」、「（問：為何燒腳踏車？）向政府抗議」（見
    偵查卷第十六頁背面）明確，且證人乙○○更證稱：查獲被告時，被告手中尚握
    有扣案打火機，且當時民眾均指認係被告放的火等語（見甲○九十二年三月十一
    日筆錄），堪以認定。又按當事人於案發時之初次陳供較少權衡其利害得失或受
    他人干預，依經驗法則，較諸事後翻異其初供為可信，此即所謂案重初供，故除
    有可證明其後更易之詞與事實相符，或其初供係屬虛偽者外，自不得任意捨棄初
    供不採（參見最高法院八十年度台上字第五一○九號判決），故雖被告於其後之
    供述中又翻異前詞辯稱：並未點火云云，然其後所為矛盾之言並無任何證據可實
    其說，既被告此於檢察官偵查中之初次供述，既與前開事證相合，揆諸前揭說明
    ，自以被告初次供證為可採。
  (二)又被告引燃物品為腳踏車非屬遇火易爆，且火勢引燃地四周又為水泥柱、水泥地
    板，四周並無其餘營業中商家，雖不致延燒商家，而得迅及滅火，惟起火之腳踏
    車係與其餘三輛腳踏車併排倚靠柱子停放，而柱子及接連之天花板均係木質裝潢
    ，木柱靠近天花板處、約一人身高之高度處另設有一電箱，電箱內有三電錶，柱
    子另一側則再以帆布遮蓋停放一輛機車，且該處緊鄰馬路，以起火當時係中午，
    尚有其餘車流穿過等情，業經證人乙○○陳證明確，並有現場照片在卷可查，是
    可知一旦點火，火勢稍大、或延遲救火，火勢將有可能燒及木質條柱、其上電箱
    、在旁機車，故實有迅速擴大火勢，已致公共危險。
  (三)另細觀車輛受損照片可知：遭燒燬前輪之腳踏車，輪胎雖沾有塵土，惟其餘車體
    完好簇新，並於輪胎上仍附有大鎖以防止竊賊等情，是該腳踏車於經被告引燃火
    勢前，尚係他人經常使用，雖迄今經警陳報並無人陳報所有，然該腳踏車係經他
    人燒燬前輪，需再出資修理、換胎後方得使用，實不符服經濟效益，再依我害怕
    牽涉刑事案件之民情，方怠於主張所有權，故該腳踏車原係他人所有之物至明，
    併此敘明。
  (四)是依上開證人指述內容及卷附之各項文書、證物等補強證據已足資擔保被告於警
    訊、偵查中所為之上開任意性自白之真實性，按據刑事訴訟法第一百五十六條之
    規定，自得據被告前開任意性自白及各該補強證據，採信被告任意、真實之自白
    ，認本件事證明確，被告犯行洵堪認定，應予依法論科。
二、核被告放火燒燬他人所有之腳踏車前輪，致生公共危險之行為，係犯刑法第一百
    七十五條第一項放火燒燬住宅等以外之物罪。又被告為邊緣性智能不足者，於(1)
    九十年十二月五日曾以石塊丟擲高雄市政府社會局長青中心一樓大門玻璃；(2)九
    十一年二月六日在臺北市捷運站出口胡言亂語，並意圖縱火，而經送臺北市立忠
    孝醫院精神科住院治療，九十一年四月二十二日自行離院；(3)九十一年七月九日
    進入臺北市政府警察局萬華分局桂林派出所拿取食物砸該所大門玻璃，經送臺北
    市立療養院，經診斷為精神分裂症，後轉至高雄市立凱旋醫院；(4)九十一年十月
    十四日在臺北市○○○○路人，再送臺北市立療養院住院，在轉安置於高雄市靜
    和醫院燕巢分院；且算數能力、立即聽覺記憶、抽象語文思考、抽象空間概念、
    具體事物之知覺分析與整合、視覺動作協調速度等能力皆差，又情緒調節能力不
    佳，較衝動，於人際關係互動、維持適當距離上有明顯困難，可認係精神分裂症
    患者，是由被告於本件發生前、後均出現突發之破壞、干擾、攻擊行為而經強制
    送醫為精神治療等情相參，則被告行為時確於精神分裂症狀中，致對於外界事務
    之知覺理會判斷作用，以及自由決定意思能力，均較平常人為減弱，精神狀態已
    達精神耗弱之程度，此有臺北市立療養院九十二年五月二十三日北市療成字第○
    九二三○四二三九○○號函及附件鑑定報告、九十一年七月十九日北市療社字第
    ○九一三○五八七三○○號函、九十一年十一月七日、九十一年十月二十九日診
    斷證明書、高雄市政府九十一年十一月二十三日高市府社二字第○九一○○五八
    六○號函、九十一年七月三十一日高市社局二字第○九一○○二○二三○號函、
    靜和醫院燕巢分院病歷摘要、臺北市立忠孝醫院九十一年二月二十日北市中醫醫
    字第○九一六○一三二七○○號函等在卷可參；然因被告於案發後數小時甚至甲
    ○調查審理之表述，就其案發期間事實部分均能正常陳述，明白於關鍵處，表示
    明瞭犯罪情節與可能發生之後果，足徵被告於行為時之精神狀態並未達心神喪失
    程度甚明。故被告於行為時確均屬精神耗弱，足以影響是非判斷、事實認定，爰
    依刑法第十九條第二項規定，減輕其刑。甲○爰審酌被告犯罪後尚能坦承犯行，
    態度良好，所為動機係因心對社會層層不滿，而起意為本件犯行，且因犯罪燒燬
    之物品價值亦非鉅，犯罪之情節尚屬輕微，並衡量被告品行、智識、犯罪之手段
    、目的、與被害人平日之關係等一切情狀，量處如主文所示之刑。又斟酌被告之
    精神狀態，且有接受專業、規則、長期治療之必要，以期減少病情復發之可能性
    ，並減緩進一步之衰退、心智功能之障礙，增加功能，為求其能接受妥適之治療
    與監護，避免再度造成本人與社會之危險、傷害，爰併宣告於刑之執行完畢或赦
    免後令入相當處所，施以監護二年，以資兼顧。末查扣案打火機一個係被告臨時
    所撿，非被告所有之物，為被告於警訊時供明在卷，業非違禁物，故不予沒收。
據上論斷，應依刑事訴訟法第四百五十二條、第二百九十九條第一項前段，刑法第一
百七十五條第一項、第十九條第二項、第八十七條第二項、第三項，判決如主文。
本案經檢察官丁○○到庭執行職務
中      華      民      國    九十二    年      六      月      九      日
                                      臺灣臺北地方法院刑事第三庭
                                          法  官  郭惠玲
右正本證明與原本無異。
如不服本判決，應於判決送達後十日內，向甲○提出上訴狀。
                                          書記官  陳  懿
中    華    民    國      九十二      年      六      月     十一     日
附錄本案論罪科刑法條全文：
刑法第一百七十五條  放火燒燬住宅等以外之物罪
放火燒燬前二條以外之他人所有物，致生公共危險者，處一年以上七年以下有期徒刑
。
放火燒燬前二條以外之自己所有物，致生公共危險者，處三年以下有期徒刑。
失火燒燬前二條以外之物，致生公共危險者，處拘役或三百元以下罰金。


司法院資訊處製作；財團法人民間司法改革基金會備份。
